臺灣高等法院臺中分院刑事裁定　　　　　100年度抗字第781號
抗　告　人
即受刑人　　王燦忠
上列抗告人因偽造國幣案件，不服臺灣臺中地方法院中華民國
100年8月10日裁定（100年度聲字第2889號，檢察官之指揮執行
命令：臺灣臺中地方法院檢察署98年度執字第11354號、100年度
執字第7184號執行指揮書），提起抗告，本院裁定如下：
    主  文
抗告駁回。
    理  由
一、抗告人即受刑人王燦忠（下稱抗告人）抗告意旨略以：本件
    原裁定認為抗告人被訴偽造國幣後案為集合犯犯罪，期間為
    民國（下同）98年4月15日到98年8月26日。犯罪時間應認為
    是98年8月26日。而前案被告犯罪確定日期為98年8月14日，
    因此不能依刑法第51條定應執行刑。按集合犯為實質上一罪
    。其實施犯罪行為，犯罪即告成立。犯罪成立不以發生結果
    為要件。行為與結果有區別之必要。原裁定以行為終止日，
    認為犯罪行為。法律見解顯然有誤。為此提起抗告，請求撤
    銷原裁定，至感德便云云。
二、原裁定意旨略以：按數罪併罰有2裁判以上者，固得依刑法
    第51條之規定定其應執行之刑，但須以裁判確定前所犯之數
    罪為前提。次按學理上所稱之「集合犯」因其本質上原具有
    反覆、延續實行之特徵，立法時既予特別歸類，定為犯罪構
    成要件之行為要素，則行為人基於概括之犯意，在密切接近
    之一定時、地持續實行之複次行為，倘依社會通念，於客觀
    上認為符合一個反覆、延續性之行為觀念者，於刑法評價上
    ，即應僅成立一罪，而其犯罪行為之終了時點，則應以該反
    覆、延續實行行為之終了時點為斷。本件抗告人王燦忠於民
    國80年間所犯妨害國幣懲治條例案件，經本院以98年度上更
    一字第73號判決判處有期徒刑5年2月，嗣經最高法院98年度
    台上字第4656號判決上訴駁回，於98年8月14日確定（即前
    案）；又於98年4月15日起至同年8月26日止，偽造國幣之犯
    行，另經原審法院以99年度訴字第584號判決判處有期徒刑8
    年，嗣經本院以99年度上訴字第2519號判決上訴駁回，再經
    最高法院以100年度台上字第2802號判決上訴駁回，於100年
    5月26日確定（即後案）等情，此有臺灣高等法院被告前案
    紀錄表及上開判決書各1份在卷可稽，並經原審法院依職權
    調閱前開相關卷宗查核無誤。惟查受刑人王燦忠所犯如後案
    所示之罪，原確定判決係以受刑人自98年4月15日起至98年8
    月26日止陸續偽造國幣行為是包括一罪之集合犯見解加以判
    決，揆諸上開說明，其犯罪行為之時間即應以行為最後終了
    日即98年8月26日為斷。基此，既受刑人之行為終了日係在
    98年8月26日，可知受刑人後案之犯行已在前案妨害國幣懲
    治條例案件確定之後，揆諸前揭說明，上開二案即與刑法第
    50條、第51條得合併定應執行刑之規定不合。臺灣臺中地方
    法院檢察署於100年6月30日中檢輝執法100執聲他1958字第
    095515號函否准受刑人聲請定執行刑之執行指揮，並無不當
    ，受刑人所為聲明異議為無理由，應予駁回等語。
三、按受刑人或其法定代理人或配偶，以檢察官執行之指揮為不
    當者，得向諭知該裁判之法院聲明異議，刑事訴訟法第484
    條定有明文。次按集合犯係指若該犯罪行為態樣，本質上原
    具有反覆、延續實行之特徵，立法時既予特別歸類，定為犯
    罪構成要件之行為要素，則行為人基於該罪之犯意，在密切
    接近之一定時間及空間內複次實行之該特定構成要件行為，
    倘依社會通念，於客觀上認為符合一個反覆、延續性之行為
    觀念者，於刑法評價上，即應僅成立一罪，例如經營、從事
    業務、收集、販賣、製造、散布等具有職業性、營業性或收
    集性等具有重複特質之犯罪，均屬包括一罪之集合犯概念（
    最高法院95年度臺上字第4536號、95年度臺上字第4686號、
    95年度臺上字第5315號判決意旨參照），而其犯罪行為之終
    了時點，則應以該反覆、延續實行行為之終了時點為斷。又
    按刑法第53條所謂「數罪併罰，有二裁判以上者，依第51條
    之規定，定其應執行之刑」，係以二裁判以上所宣告之數罪
    ，均在裁判確定前所犯為要件。
四、經查，本件抗告人王燦忠於80年間所犯妨害國幣懲治條例案
    件，經本院以98年度上更一字第73號判決判處有期徒刑5年2
    月，嗣經最高法院98年度台上字第4656號判決上訴駁回，於
    98年8月14日確定（即前案）；又於98年4月15日起至同年8
    月26日止，偽造國幣之犯行，另經原審法院以99年度訴字第
    584號判決判處有期徒刑8年，嗣經本院以99年度上訴字第25
    19號判決上訴駁回，再經最高法院以100年度台上字第2802
    號判決上訴駁回，於100年5月26日確定（即後案）等情，此
    有臺灣高等法院被告前案紀錄表及上開判決書各1份在卷可
    稽，並依職權調閱前開相關卷宗查核無誤。抗告人王燦忠所
    犯如後案所示之罪，原確定判決係以抗告人自98年4月15日
    起至98年8月26日止陸續偽造國幣行為是包括一罪之集合犯
    見解加以判決，揆諸上開說明，其犯罪行為之時間即應以行
    為最後終了日即98年8月26日為斷。基此，既抗告人之行為
    終了日係在98年8月26日，可知抗告人後案之犯行已在前案
    妨害國幣懲治條例案件確定之後，揆諸前揭說明，上開二案
    即與刑法第50條、第51條得合併定應執行刑之規定不合。從
    而，原審法院因認臺灣臺中地方法院檢察署於100年6月30日
    中檢輝執法100執聲他1958字第095515號函否准抗告人聲請
    定執行刑之執行指揮並無不當，就聲明異議所持各項事由均
    已逐項說明不可採之理由，並一一詳加論斷，而駁回抗告人
    之異議，本院經核並無不合，抗告意旨仍執前詞指摘原裁定
    不當，其抗告為無理由，應予駁回。
據上論斷，應依刑事訴訟法第412條，裁定如主文。
中    華    民    國   100    年    9     月    20    日
          刑事第十庭      審判長法  官  江  錫  麟
                                法  官  胡  文  傑
                                法  官  陳      葳
以上正本證明與原本無異。
如不服本裁定，得於收受送達後5日內向本院提出抗告書狀（須
附繕本）。
                                書記官  王  朔  姿
中    華    民    國   100    年    9     月    20    日